【裁判字號】    98,易,550
【裁判日期】    990331
【裁判案由】    竊盜等
【裁判全文】
臺灣士林地方法院刑事判決               98年度易字第550號
公  訴  人  臺灣士林地方法院檢察署檢察官
被      告  丙○○
            丁○○
上列被告因贓物案件，經檢察官提起公訴（98年度偵緝字第61號
、第182號、第696號），本院判決如下：
    主  文
丙○○、丁○○均無罪。
    理  由
壹、程序部分：
    按被告以外之人，於審判外所為之陳述，除有特別規定外，
    不得為證據；被告以外之人於審判外之陳述，雖不符合同法
    第159 條之1 至第159 條之4 之規定，但經當事人於審判程
    序同意作為證據，法院審酌該言詞陳述或書面陳述作成時之
    情況，認為適當者，亦得為證據。當事人、代理人或辯護人
    於法院調查證據時，知有第159 條第1 項不得為證據之情形
    ，而未於言詞辯論終結前聲明異議者，視為有前項之同意，
    刑事訴訟法第159 條第1 項及第159 條之5 別定有明文。本
    判決後述所引用之供述證據，當事人於本院準備程序及審判
    期日均表示無意見而不予爭執（本院卷第83、84頁、第125
    頁背面、第126 頁），且迄言詞辯論終結前均未聲明異議，
    本院審酌上開證據資料製作時之情況，尚無違法不當及證明
    力明顯過低之瑕疵，亦認為以之作為證據應屬適當，揆諸前
    開規定，爰逕依刑事訴訟法第159 條之5 規定，認前揭證據
    資料均例外有證據能力。
貳、實體部分：
一、公訴意旨略以：被告丙○○、丁○○均明知劉文中所有車牌
    號碼A2V-367 號重型機車（下稱系爭機車）係甲○○（經另
    案判決確定）於民國97年7 月4 日凌晨2 時許，在臺北縣汐
    止市○○○路225 號騎樓前竊得之贓物，竟基於收受贓物之
    共同犯意聯絡，由被告丙○○以電腦即時通，向甲○○借用
    上開機車供被告丁○○使用，甲○○乃於97年7 月5 日晚上
    9 時許，將上開竊得之機車騎至臺北縣汐止市○○路附近某
    網咖店，連同機車鑰匙一併交予丁○○收受，因認被告丙○○、丁○○共同涉犯刑法第349 條第1 項之收受贓物罪嫌云
    云。
二、按犯罪事實應依證據認定之，無證據不得認定犯罪事實；不
    能證明被告犯罪者，應諭知無罪之判決，刑事訴訟法第154
    條第2 項、第301 條第1 項分別定有明文。又事實之認定，
    應憑證據，如未能發現相當證據，或證據不足以證明，自不
    能以推測或擬制之方法，為裁判基礎；且認定犯罪事實所憑
    之證據，雖不以直接證據為限，間接證據亦包括在內，然而
    無論直接證據或間接證據，其為訴訟上之證明，須於通常一
    般之人均不致有所懷疑，而得確信其為真實之程度者，始得
    據為有罪之認定，倘其證明尚未達到此一程度，而有合理之
    懷疑存在而無從使事實審法院得有罪之確信時，即應由法院
    為諭知被告無罪之判決（最高法院40年臺上字第86號判例、
    76年臺上字第4986號判例意旨參照）。公訴人認被告丙○○
    、丁○○涉犯上開罪嫌，無非以證人劉文中、甲○○之證述
    為主要依據。訊據被告丙○○、丁○○堅決否認上開收受贓
    物犯行，被告丁○○辯稱：伊請被告丙○○向朋友借機車，
    伊不認識甲○○，未直接與甲○○連絡，都是被告丙○○與
    甲○○連繫，甲○○並未告訴伊系爭機車是贓物，伊不知道
    系爭機車是贓物，並無收受贓物之認識與犯意等語。被告丙○○辯稱：被告丁○○問伊有無機車，伊以即時通詢問友人
    甲○○，甲○○稱系爭機車為甲○○之家人所有，伊叫甲○○騎系爭機車到網咖店直接交給被告丁○○，嗣被告丁○○
    告知系爭機車遭竊，伊轉告甲○○始知系爭機車為贓物云云
    。經查：
  (一)系爭機車為劉文中所有，於97年7 月3 日18時40分許停放在
    臺北縣汐止市○○○路225 號前騎樓，劉文中於97年7 月4
    日上午6 時45分許發現失竊，於同日上午7 時許報警協尋，
    員警於97年7 月27日18時許在臺北縣汐止市○○路2 段78巷
    內尋獲系爭機車，並於系爭機車置物箱內安全帽上採集指紋
    1 枚，經送內政部警政署刑事警察局鑑驗，與該局檔存之被
    告丁○○指紋卡左食指之指紋相符，因而查獲甲○○、被告
    丁○○、丙○○等情，有證人劉文中之證述、系爭機車行車
    執照、臺北縣政府警察局汐止分局汐止派出所發生竊盜案件
    紀錄表、臺北縣政府警察局車輛協尋電腦輸入單各1 紙、失
    竊現場監視錄影翻拍畫面4 幀、內政部警政署刑事警察局鑑
    驗書1 份、勘察照片6 幀、贓物領據1 紙附卷可稽（97年度
    偵字第12922 號卷，下稱偵12922 號卷，第4 至8 頁、第22
    至35頁）；系爭機車為甲○○於97年7 月4 日凌晨2 時許在
    上開地點竊得，甲○○所犯竊盜罪，經本院98年度審簡字第
    851 號判處有期徒刑3 月，於98年12月31日確定在案，有本
    院98年度審簡字第851 號判決、甲○○之臺灣高等法院被告
    前案紀錄表各1 份在卷可參（本院卷第111-1 至113 頁），
    系爭機車確屬甲○○竊得之贓物，堪可認定。
  (二)證人甲○○證稱：伊與被告丁○○不熟，被告丙○○以即時
    通與伊連繫，稱被告丁○○急需機車使用，叫伊借機車給被
    告丁○○用，伊將系爭機車騎至汐止市○○路某網咖店，連
    同機車鑰匙、安全帽交給被告丁○○，被告丙○○知道系爭
    機車為伊竊取，伊說若被抓到的話怎麼辦，被告丙○○說不
    會拖伊下水，伊才將系爭機車騎去給被告丁○○，伊未告訴
    被告丁○○系爭機車之來源，僅告訴被告丙○○系爭機車是
    偷來的，伊不清楚被告丁○○是否知道系爭機車為竊得之贓
    物等語（偵12922 號卷第10、12頁、98年度偵緝字第61號卷
    ，下稱偵緝61號卷，第11、12、23、24頁），證人乙○○證
    稱：伊與被告丁○○在網咖店，聽到被告丁○○打電話向被
    告丙○○借機車，後來有人騎機車來，交給被告丁○○機車
    鑰匙，沒有表示機車是偷來的，如果機車是偷來的，被告丁○○怎麼敢騎等語（本院卷第58、59頁），證人甲○○上開
    證稱未告訴被告丁○○系爭機車為其竊取等語，核與證人乙○○證稱交付系爭機車予被告丁○○之人未告知系爭機車為
    贓物等語相符；被告丁○○供稱：被告丙○○叫甲○○直接
    將系爭機車騎至網咖借伊使用，甲○○將機車鑰匙交給伊，
    伊與甲○○不熟，沒有甲○○電話，都是與被告丙○○連絡
    等語（偵12922 號卷第14、16頁、98年度偵緝字第182 號卷
    ，下稱偵緝182 號卷，第20、21頁、本院卷第31、32頁），
    被告丙○○供稱：被告丁○○問伊有無機車，伊以即時通問
    甲○○，叫甲○○直接將機車騎去給被告丁○○，伊未騎系
    爭機車等語（偵12922 號卷第19、20頁、98年度偵緝字第69
    6 號卷，下稱偵緝696 號卷，第13頁），證人甲○○上開證
    述又與被告丁○○、丙○○上開供述，經核相互吻合，堪認
    證人甲○○、乙○○證述與事實相符，應可採信。被告丁○○雖辯稱甲○○稱系爭機車為甲○○家人所有云云，惟與證
    人甲○○、乙○○上開證述顯不相符，尚無足取。是被告丙○○以即時通與甲○○聯繫，甲○○確有告知被告丙○○系
    爭機車為其竊得之贓物、甲○○直接將系爭機車交予被告丁○○收受使用，惟並未告知被告丁○○系爭機車為贓物等事
    實，固可認定。
  (三)復按刑法第349 條第1 項之收受贓物罪，必須行為人認識該
    財物為贓物，即必須行為人在收受之初，即認識其為贓物者
    ，始克相當。又所謂「收受」係指無償取得持有贓物之行為
    ，必須確有收受之行為，始成立犯罪。查：
  (1)證人甲○○交付系爭機車予被告丁○○時，並未告知系爭機
    車為贓物，經證人甲○○、乙○○證述在卷，業如前述，被
    告丙○○供稱：被告丁○○借機車時不知系爭機車是偷的等
    語（偵12922 號卷第49頁），被告丁○○復辯稱：被告丙○○未告知系爭機車是甲○○偷來的，如果被告丙○○有說，
    伊就不會騎系爭機車等語（偵緝182 號卷第21頁），證人甲○○既未告知被告丁○○系爭機車係其竊得之贓物，被告丙○○又堅稱被告丁○○借用系爭機車時不知系爭機車為贓物
    ，復無其他積極證據足認被告丁○○明知系爭機車為贓物，
    難認被告丁○○有收受贓物之直接故意；進者，被告丁○○
    與甲○○並非舊識，無從得知甲○○自己是否擁有機車、平
    常是否騎用機車代步等情，且被告丁○○係要求被告丙○○
    「向朋友借機車」，足認被告丁○○主觀上無從預期所借得
    之機車竟係贓物，難認其對於系爭機車係屬贓物有何概括性
    之認識，自無從遽認被告丁○○有預見系爭機車為贓物仍不
    違背本意而予收受之間接故意。又被告丁○○雖未詢問甲○○系爭機車來源、未向甲○○索取系爭機車行車執照、未與
    甲○○約定還車時間，然被告丁○○取得系爭機車當天從網
    咖騎車回家後，將系爭機車停於住處樓下，隔天即擬連絡被
    告丙○○歸還系爭機車等情，經被告丁○○、丙○○供述、
    證人乙○○證述在卷（偵12922 號卷第16、20頁、偵緝182
    號卷第21頁、本院卷第32、36、61頁），可徵被告丁○○並
    未長期使用系爭機車，其因此未與甲○○約定還車時間及索
    取機車行車執照，應屬常情；進者，被告丁○○要求被告丙○○「向朋友借機車」，嗣甲○○騎系爭機車至網咖店，被
    告丁○○不疑有他，認定系爭機車係甲○○所有，因此未再
    詢問機車來源，亦屬合理。綜上事證，被告丁○○辯稱其不
    知系爭機車為贓物，尚非毫無足採，復無其他積極證據足認
    被告丁○○有何收受贓物之直接或間接犯意，依前揭說明，
    自非得以收受贓物罪責相繩。
  (2)被告丙○○雖以前詞置辯，惟查，證人甲○○以即時通與被
    告丙○○連繫時，向被告丙○○表示系爭機車係其竊取，被
    抓到怎麼辦，被告丙○○答稱沒關係、不會拖甲○○下水等
    情，經證人甲○○證述明確，業如前述，且證人甲○○於警
    詢、偵訊之證述始終一致，被告丙○○並供稱其與甲○○自
    17歲時起即相識，2 人無怨隙，相處不錯等語（本院卷第12
    4 頁背面、第126 頁背面），衡情證人甲○○實無可能挾怨
    報復、惡意誣陷被告丙○○；進者，被告丙○○於偵查首稱
    ：伊只是打電話將甲○○之電話號碼告訴被告丁○○，之後
    係渠等自己聯絡云云（偵緝696 號卷第14頁），於本院則稱
    ：伊叫甲○○騎機車去網咖店，叫被告丁○○也去該網咖店
    ，然後叫渠等抵達網咖店後打電話給伊，伊未將甲○○電話
    號碼告訴被告丁○○云云（本院卷第34頁）、又於偵查供稱
    ：甲○○自己沒有機車云云（偵緝696 號卷第13頁），於本
    院則先供稱：伊看過甲○○騎機車並詢問機車來源，甲○○
    稱機車係其家人所有云云，隨後又改稱：伊看到甲○○有機
    車鑰匙，沒看過甲○○騎機車，於警詢、偵查未想到要提起
    看過甲○○有機車鑰匙之事云云（本院卷第123 頁背面、第
    124 頁正、背面），被告丙○○於偵查、本院所述前後不一
    ，供詞反覆，殊難認所辯屬實；抑且，被告丙○○於本院供
    承其認識甲○○期間，未看過甲○○騎機車，甲○○自己沒
    有機車，都是向朋友借的等語（本院卷第125 頁），益證被
    告丙○○為被告丁○○向甲○○借機車時，對於系爭機車為
    贓物，實難諉為不知，其辯稱不知系爭機車為贓物云云，委
    無足取。惟系爭機車係由甲○○直接交予被告丁○○收受，
    收受系爭機車贓物之人為被告丁○○，業如前述，被告丙○○並未取得系爭機車之持有，難認係收受贓物之直接正犯；
    又被告丙○○向甲○○借用系爭機車，係為供被告丁○○使
    用，並非基於為自己收受使用之意思而向甲○○借用，亦難
    認被告丙○○構成利用不知情之被告丁○○、遂行自己收受
    贓物之間接正犯，復無其他積極證據足證被告丙○○有何「
    收受」贓物之犯行，是被告丙○○雖知悉系爭機車為贓物，
    惟其既無「收受」贓物之行為，與前揭收受贓物罪之要件不
    符，亦難論以該罪責。
三、綜上所述，本件依卷內事證，並無足證明被告丁○○、丙○○涉犯上開收受贓物犯行，此外亦無其他積極證據足資證明
    被告2人涉犯上開罪嫌，自應均諭知無罪之判決。
據上論斷，應依刑事訴訟法第301條第1 項前段，判決如主文。
本案經檢察官吳昭瑩到庭執行職務。
中    華    民    國    99    年    3     月    31    日
                  刑事第六庭法  官  陳美彤
以上正本證明與原本無異。
如不服本判決應於收受判決後10日內向本院提出上訴書狀，並應
應敘述具體理由。其未敘述上訴理由者，應於上訴期間屆滿後20
日內向本院補提理由書(均須按他造當事人之人數附繕本)「切勿
逕送上級法院」。
                            書記官  吳旻玲
中    華    民    國    99    年    3     月    31    日

司法院資訊處製作；財團法人民間司法改革基金會備份。
